【裁判字號】    92,交訴,70
【裁判日期】    920814
【裁判案由】    過失致死等
【裁判全文】
臺灣屏東地方法院刑事判決                          九十二年度交訴字第七號
    公  訴  人  臺灣屏東地方法院檢察署檢察官
    被      告  甲○○
    被      告  己○○
右列被告等因過失致死等案件，經檢察官提起公訴（九十一年度偵字第四一八二號、
十二年度偵字第三○號、九十二年度偵字第一○七八），本院判決如左：
    主  文
甲○○因過失致人於死，處有期徒刑柒月，緩刑年。
己○○駕駛動力交通工具肇事，致人傷害而逃逸，處有期徒刑陸月，如易科罰金以
佰元折算壹日。
    事  實
一、甲○○明知未考領駕駛執照，依法不得騎乘機車，竟酒後（經抽血測得每一百毫
    升血液中酒精濃度四五點一六MG/DL ，未超過標準值）於民國九十一年六月十五
    日凌晨五時十分許，騎乘車號ＨＴ六－五四六號重型機車（起訴書誤載為六Ｋ－
    四五六一號；車主為其祖父王清淵，未懸掛車牌）附載柯昆智，沿屏東縣屏東市
    ○○路由北向南方向行駛，行經屏東縣屏東市○○路與和平路設有號誌及時速限
    制五十公里之交岔路口時，本應注意行車速度，應依標誌之規定，且汽車行駛至
    交岔路口，其行進、轉彎，應遵守燈光號誌之指示，而依當時天候有晨光、路面
    乾燥、無缺陷、無障礙物，視距良好之情況，又無不能注意之情事，詎甲○○竟
    疏未注意，貿然以時速六十公里行進，並闖越紅燈正通過上開交岔路口時，適有
    己○○酒後（未經酒測無法得知酒精濃度，公共危險部分未據檢察官提起公訴；
    所涉過失致死、過失傷害部分，業經檢察官另為不起訴處分）駕駛其所有車號六
    Ｋ－四五六一號自用小客車，沿屏東市○○路由東向西方向行至上址，甲○○所
    騎之機車，因煞避不及，機車車頭撞擊己○○駕駛之自小客車右側車身，致使甲○○及柯昆智人車倒地，甲○○因而受有頭部嚴重外傷併腦水腫、胸部挫傷併左
    側血胸、左側肋骨第一、三、四、五骨折、右側股骨折、下頷修補術後等傷害；
    柯昆智則受有頭部外傷併嚴重腦水腫及蜘蛛網膜下出血、第四頸椎及第一胸椎橫
    隔斷裂、胸部挫傷及左側第一肋骨骨折、左第二、四、五掌骨骨折、左股骨及脛
    骨開放性骨折、左跟骨骨折、左前臂及上臂撕裂傷各約八×十公分、六×五公分
    及低血容性休克等傷害。詎己○○停車發現肇事後，竟未施予救護，旋即駕車逃
    逸，與甲○○同行之友人丙○○見狀，即時騎乘車號ＮＦ六－八六九號重型機車
    ，尾隨追緝己○○，丙○○見己○○在屏東市千越加油站前約三十公尺處停車打
    行動電話即記下其車號，己○○見狀即折返現場，惟仍未施行救護行為，於警方
    到達現場時，再次棄車逃離現場。迄於同日下午一時三十分許，始經警通知己○○至警局製作筆錄而查獲。柯昆智經送醫急救不治，延至同日二十時五十分許死
    亡。
二、案經柯昆智之父丁○○及甲○○之母庚○○分別訴由屏東縣警察局屏東分局及臺
    灣屏東地方法院檢察署檢察暨檢察官相驗後簽分偵查起訴。
    事  實
一、被告甲○○部份：
    右揭事實，業據被告甲○○於本院審理時坦承不諱，核與被害人柯昆智之父即告
    訴人丁○○指訴情節相符，並經證人乙○○、丙○○、戊○○、陳長京分別於警
    訊、偵查中及本院審理時結證屬實，復有道路交通事故調查報告表、屏東縣警察
    局舉發違反道路管理事件通知單、車籍作業系統－查詢認可資料各一紙、車禍現
    場暨車損照片十九張、寶健醫院住院檢累績報告單及寶健醫院診斷證明書各二紙
    在卷可憑。而被害人柯昆智確因車禍而受有頭部外傷併嚴重腦水腫及蜘蛛網膜下
    出血、第四頸椎及第一胸椎橫隔斷裂、胸部挫傷及左側第一肋骨骨折、左第二、
    四、五掌骨骨折、左股骨及脛骨開放性骨折、左跟骨骨折、左前臂及上臂撕裂傷
    各約八×十公分、六×五公分及低血容性休克等傷害不治死亡，亦經臺灣屏東地
    方法院檢察署檢察官督同檢驗員相驗屬實，製有勘驗筆錄、相驗屍體證明書及驗
    斷書在卷可憑。按行車速度，依標誌之規定，且汽車行駛至交岔路口時，其行進
    、轉彎應遵守燈光號誌之指示，道路交通安全規則第九十三條第一項、第一百零
    二條第一項第一款分別定有明文。被告甲○○於前揭時地騎乘機車應注意右開規
    定，依上開道路交通事故調查表及現場照片所示，肇事當時清晨有暮光、路面乾
    燥、無缺陷、視距良好，並無不能注意之情事，竟疏於注意及此，而飲酒後貿然
    時速六十公里之速度超速行駛，又不遵守燈光號誌闖越紅燈致撞被告己○○所駕
    駛上開自用小客車，致使被害人柯昆智傷重死亡，被告之行為，自有過失。且被
    告甲○○之過失行為與被害人柯昆智之死亡間具有相當因果關係。再者本件車禍
    送請臺灣省高屏澎區車輛行車事故鑑定委員會鑑定結果，亦同此認定，有該委員
    會九十一年八月三十日，高屏澎鑑字第九一一三○九號鑑定意見書附卷可按。本
    件事證明確，被告甲○○之犯行，堪以認定，應予依法論科。
二、被告己○○部份
    訊據被告己○○雖坦認右揭時、地與被告甲○○發生車禍之事實，惟矢口否認涉
    有飲酒後肇事逃逸之犯行，辯稱：對方（指甲○○）闖紅燈，車速很快來撞我的
    ，我當時沒有喝酒，車禍發生時因為他們人很多，而且看起來像飆車族我怕被打
    才離開。因為我頭部左側太陽穴撞到車門沒有流血，但有腫起來，我頭部右側被
    室內燈掉下來打到後，我推室內燈推回原位置，右手有玻璃刮傷，流一點點血而
    已，我離開現場開車到千越加油站打電話給我哥哥黃漢章，黃漢章叫我不要離開
    ，他會馬上過來，我就回到車禍現場找黃漢章，我不知道丙○○來追我，也沒有
    抄我的車牌，我不是因為丙○○來追我才回到現場。後來因頭很痛才離開去屏東
    基督教醫院就醫云云，惟查，
  (一)右揭事實，業被害人柯昆智之父即告訴人丁○○及被告己○○之母庚○○警訊、
    偵查中及本院審理中指訴情綦詳，並經證人乙○○、戊○○、陳長京陳長京分別
    於警訊、偵查中及本院審理時結稱屬實，復有道路交通事故調查報告表、屏東縣
    警察局舉發違反道路管理事件通知單、車籍作業系統－查詢認可資料各一紙、車
    禍現場暨車損照片十九張、寶健醫院診斷證明書二紙在卷可憑。而被告甲○○受
    有前述傷害，有右開診斷證明書可佐；另被害人柯昆智確因車禍而受有上開傷害
    死亡，亦經臺灣屏東地方法院檢察署檢察官督同檢驗員相驗屬實，製有勘驗筆錄
    、相驗屍體證明書及驗筆錄、相驗屍體證明書及驗斷書在卷可憑，足見認被告己○○與被告甲○○發生車禍甚明。
  (二)證人丙○○於偵查中證述：（問：你有目擊車禍經過？）乙○○載我到建國路與
    和平路口時，我看見死者及甲○○倒在地上，己○○下車來看，並看見我及乙○○在搖死者及甲○○未理他，己○○就上車將車開往高雄方向，我就騎機車追己○○，己○○停在千越加油站約二、三十公尺處打電話，見到我騎過去記他的車
    號就跟著我開回現場，這時候警察及救護車就來了，我跟救護車回到寶健醫院，
    我到寶健醫院不久，己○○以恐嚇口氣大聲向我要電話及住址，我不理己○○，
    這時候甲○○的家人就和他起爭執，後來己○○看見警察來後人就不見了。（問
    ：你追肇事者回到現場救護車多久到？）一分鐘。（問：回到現場時肇事者有做
    何事？）只在旁邊罵我們是否為飆車族並在打手機，並未動手幫忙。（見相驗卷
    第四十五頁起至四十六頁）、及於本院審理時結稱：（問：你追到己○○時，有
    無對己○○講什麼？）沒有跟他講話，我躲在後面我認為己○○逃走，我想去抄
    他的車牌，那時候有記，我看見他的車牌，被告打完行動電話後就跟我回到車禍
    現場等語（見本院審理筆錄第三十六頁）；及證人丙○○及乙○○於本院審理時
    證述：當時我們只有四台車，六、七個人，我們不是飆車族，若是飆車族不會這
    麼少人，我們當時沒有找己○○的麻煩或恐嚇他。其他在場的人都路邊觀看的人
    ，並不是跟我們在一起的人等語（見本院審理卷第七十二頁至七十三頁）甚詳，
    可證被告己○○肇事逃逸之犯行至明，其所辯陳因害怕對方為飆車族及其自行回
    到車禍現場處理云云，顯與事實不符，不足採信。
  (三)證人丙○○於偵查中及本院審理時證稱：己○○好像有喝酒，他臉上有酒意，甲○○的母親跟他爭執時曾聞酒味。（問：己○○回到現場時，有無聞到酒味？）
    我聞起來好像有喝酒，因為臉紅紅的不太確定等語（見偵查卷第四十六頁及本院
    審理卷）；及被告己○○於車禍發生當日凌晨六時二十分許，至屏東基督教醫院
    急診就醫時之診治醫師即證人簡永強於本院審理時證稱：己○○就醫時我有聞到
    酒味，但沒有語無倫次，明顯酒醉的情形，我跟己○○解釋為何要酒測，但己○○拒絕酒測等語（見本院審理卷第八十四頁卷）明確，並與告訴人庚○○於本院
    審理時指訴：車禍當天早上六點多時，己○○到寶健醫院的急診室時很醉，臉紅
    紅的我問己○○車禍如何發生的，己○○說不清楚，口齒不清，而且很兇，原本
    想警察來的時候叫警察給他酒測，但己○○看到警察戊○○到時就跑掉等情大致
    相符，復與被告己○○之急診病歷所載內容相契合，有該病歷附卷（見本院審理
    卷第五十九頁）可佐，可見被告己○○肇事前確曾飲酒因畏懼酒測而逃逸之犯行
    ，灼然甚明，其所言未飲酒云云，應係推卸之詞，不足採信。
  (四)雖被告己○○於偵查中提出屏東基督醫院診斷證明書所證，辯稱係因受傷而就醫
    未有逃逸之故意云云。然依證人辛○○○○到庭證稱：己○○所提出診斷證明書
    不是我開的，依照病例所記載內容，己○○的頭部並沒有明顯外傷。就醫時己○○說他是因為發生車禍，但他當時沒有明顯外傷，手臂也沒有看到傷，其他地方
    也沒有明顯的傷勢，只有講頭部有受傷，沒有講很明確的地方。己○○當時意識
    清楚，自行到院，沒有嚴重到馬上就醫的程度等語（見本院審理筆錄第八十三頁
    至第八十四頁）；及證人即處理車禍員警戊○○於本院審理時結稱：車禍發生時
    我聯絡己○○，己○○下午才到警察局，當時己○○的頭部及身體沒有受傷，我
    查看己○○所駕駛的小客車，車內沒有任何損害，室內頭燈也沒有損害的情等語
    （見本院審理筆錄第三十五頁），再參以被告己○○警局所拍攝二張照片未受任
    何傷害之身體外觀及上開急病診病歷記載內容等情，足見被告己○○車禍發生後
    並無立即就醫之必要，其所辯陳因為頭痛才離開現場未有逃逸之故意云云，自屬
    卸飾之詞，不值採信。
  (五)按刑法第二百八十四條第一項之過失傷害罪，係針對行為人應注意、能注意而不
    注意之過失行為予以非難；而八十八年四月二十一日增訂之同法第一百八十五條
    之四之肇事致人死傷逃逸罪，則以處罰肇事後故意逃逸之駕駛人為目的，俾促使
    駕駛人於肇事後能對被害人即時救濟，以減少死傷，是該罪之成立只以行為人有
    駕駛動力交通工具肇事，致人死傷而逃逸之事實為已足，至行為人之肇事是否有
    過失，則非所問，二者之立法目的及犯罪構成要件截然不同，且駕駛人之肇事逃
    逸，係在其過失行為發生後，為規避責任，乃另行起意之另一行為，故行為人之
    過失犯行，與其肇事致人死傷而逃逸之故意行為，應屬併罰關係（最高法院八十
    九年度台上字第六二七０號判決意旨參照）。是以，縱然本件車禍係因為被告甲○○超速及闖紅燈所造成，而被告己○○未有過失致傷、死之罪責，但被告己○○仍負有留在現場照顧傷患之責任，自不得以被告甲○○闖紅燈及超速而卸免。
    綜上所述，被告己○○前開所辯，均顯係卸責之詞，不足採信，其肇事逃逸之犯
    行，洵堪認定。
二、核被告甲○○所為，係犯刑法第二百七十六條第一項之過失致死罪；被告己○○
    所為，係犯同法第一百八十五條之四肇事致人死傷逃逸罪。又被告甲○○未考領
    機車駕駛執照，超速並越闖紅燈，因而致被害人柯昆智死亡，應依道路交通管理
    處條例第八十六條第一項規定加重其刑，爰審酌被告甲○○未考領駕駛執照，竟
    貿然酒後騎乘機車超速行駛，過失情節重大，惟業與告訴人丁○○達成民事和解
    （見本院審理筆錄第七十七頁），被告己○○酒後駕駛自用小客車，與超速及闖
    紅燈之被告甲○○所騎乘機車發生撞擊後，為逃避酒後駕車之刑責，竟不顧被告
    甲○○及被害人柯昆智之安危，而駕車逃逸現場，惡性非輕，被告甲○○犯後坦
    承犯行態度良好、被告己○○否認犯行態度不佳等一切情狀，分別量處如主文所
    示之刑，並就被告己○○部分，諭知易科罰金之折算標準。末查被告甲○○未曾
    受有期徒刑以上刑之宣告，有台灣高等法院被告全國前案紀錄表在卷可稽，本次
    係犯過失行為，且又與被害人家屬達成和解，堪認具有悔意，本院認被告甲○○
    經此教訓，當知謹慎而無再犯之虞，因認被告甲○○所宣告之刑，以暫不執行為
    適當，爰併宣告緩刑三年，以勵自新。
據上論斷，應依刑事訴訟法第二百九十九條第一項前段、刑法第二百七十六條第一項
、第一百八十五條之四、第四十一條第一項前段、第七十四條第一款，罰金罰鍰提高
標準條例第一條前段、第二條，判決如主文。
中      華      民      國    九十二    年      八      月     十四     日
                                 臺灣屏東地方法院交通法庭
        法  官   楊萬益
右正本證明與原本無異。
如不服本判決應於收受本判決送達後十日內向本院提出上訴書狀，其未敘述上訴理由
者，並得於提起上訴後十日內向本院補提理由書狀（均須按他造當事人之人數附繕本
 ）「切勿逕送上級法院」
                                     書記官   呂坤宗
中    華    民    國     九十二      年      八      月      二十六     日
附錄本判決論罪科刑法條：
中華民國刑法第二百七十六條第一項：
(過失致死罪)
因過失致人於死者，處二年以下有期徒刑、拘役或二千元以下罰金。
中華民國刑法第一百八十五條之四：
駕駛動力交通工具肇事，致人死傷而逃逸者，處六月以上五年以下有期徒刑。


司法院資訊處製作；財團法人民間司法改革基金會備份。
